【裁判字號】    99,訴,1039
【裁判日期】    991117
【裁判案由】    損害賠償
【裁判全文】
臺灣高雄地方法院民事判決              99年度訴字第1039號
原      告  中租迪和股份有限公司
法定代理人  陳鳳龍
訴訟代理人  林俊德
被      告  昭井機械工業有限公司
法定代理人  余茂村
訴訟代理人  楊昌禧律師
訴訟代理人  梁育誠律師
上列當事人間請求損害賠償事件，本院於民國99年11月3 日言詞
辯論終結，判決如下：
  主  文
原告之訴及假執行之聲請均駁回。
訴訟費用由原告負擔。
  事實及理由
一、原告主張：其於民國90年2 月26日向被告購買型鋼結構自動
    輸送噴洗機( 下稱系爭機器) ，價金為新臺幣（下同)8,000
    , 000 元，被告並介紹訴外人銘暐企業有限公司( 下稱銘暐
    公司) 與其就系爭機器訂定融資性租賃契約，惟被告承諾，
    若銘暐公司未依約繳納租金而違約時，經伊通知被告後，被
    告應依與伊約定之價款買回系爭機器，有兩造簽立之承諾書
    可憑( 下稱系爭承諾書) 。嗣銘暐公司於91年6 月30日用以
    支付租金之支票跳票而違約，被告自應依系爭承諾書第1 條
    之約定，以2,720, 000元之金額買回系爭機器，詎被告均置
    之不理，伊只好於91年11月13日以1,500,000 元之價格，將
    系爭機器售予訴外人育興科技企業股份有限公司（下稱育興
    公司) ，伊因此受有1,220,000 元之差額損害。是被告拒絕
    依系爭承諾書約定之金額買回系爭機器，已構成債務不履行
    ，並致伊受有1,220,0OO 元之損害，自得依債務不履行之法
    律關係，提起本訴等語。並聲明: (一)被告應給付原告1,220,
    000 元及自91年11月13日起至清償日止，按年息5%計算之利
    息。(二)願供擔保為假執行宣告之判決。
二、被告則以：依系爭承諾書第1 條之約定，原告應於銘暐公司
    違約時通知伊買回，惟原告並未通知伊，自難謂伊有何債務
    不履行之情事; 又原告如於銘暐公司91年6 月30日違約時，
    通知伊買回系爭機器，伊買回後再出售尚有利潤，詎原告擅
    自以低價出售系爭機器，致伊喪失預期利益，豈能再向伊請
    求損害賠償；又原告從未解除系爭買回契約，該契約仍屬有
    效，原告依約仍得向被告請求買回價金272 萬元，自無損失
    可言，惟其違約擅自將系爭機器售予育興公司，致已無法交
    付系爭機器，是原告應賠償被告損害600 萬元，與原告得請
    求之價金272 萬元，在相同金額範圍內主張抵銷等語，資為
    抗辯等語。並聲明: (一)原告之訴及假執行之聲請均駁回。(二)
    如受不利判決，願供擔保免為假執行。
三、兩造不爭執之事實：
（一）原告於90年2 月26日向被告購買系爭機器，價金為8,000,
      000 元，並約定由原告與銘暐公司就系爭機器訂定融資性
      租賃契約，惟如銘暐公司未依約繳納租金而違約時，經原
      告通知被告後，被告願依系爭承諾書第1 條約定之金額
      272 萬元一次付清予原告，且依承諾書第3 條所載，如被
      告公司依約繳清金額後，原告即將系爭機器返還請求權自
      動讓與被告。
（二）嗣銘暐公司於91年6 月30日用以支付租金之支票跳票而違
      約後，原告於91年7 月18日以台北體育場郵局發出之第28
      70號存證信函通知被告，該存證信函於91年7 月19日寄達
      高雄縣仁武鄉竹後村竹業巷8 號，由訴外人茂村機械有限
      公司（下稱茂村公司）收受。
（三）系爭機器嗣後由原告於91年11月13日以150 萬元之價格出
      售於育興公司。
（四）於91年時被告公司與茂村公司之負責人都是同一人，即為
      被告公司法定代理人余茂村。
四、本件得心證之理由：
（一）參諸系爭承諾書前言、第1 條、第3 條分別載明：「茲因
      貴公司（即原告，下同）向本公司即立書人（即被告，下
      同）購買系爭機器，價金800 萬元，並因立書人介紹出租
      系爭機器予銘暐公司，並簽立租賃契約，立書人承諾銘暐
      公司若未依租約履行義務，經貴公司通知立書人時，立書
      人願依左列條款負責。」、「貴公司通知立書人時，立書
      人應依左列延滯開始日所示金額立即一次付清予貴公司
      ... 」、「立書人同意於貴公司通知並經立書人清償第1
      條債務時，即視為貴公司將標的物返還請求權自動讓與予
      立書人... 」等語，足見依兩造之約定，渠等係以「銘暐
      公司未依租約履行義務」，作為被告負有給付原告如系爭
      承諾書第1 條所示之金額責任之停止條件，惟原告在停止
      條件成就時，有通知被告銘暐公司違約之義務，若原告未
      盡合法通知之責，則不得請求被告給付上開金額，此除有
      上開承諾書附卷可佐外，亦為兩造所不爭執（見本院卷第
      51頁）。
（二）原告雖主張：其已盡合法通知被告銘暐公司違約，被告應
      依約支付272 萬元之義務等語，惟被告否認曾收受原告銘
      暐公司違約之通知，辯稱：其係到99年3 月收受原告所聲
      請之支付命令，方得悉上情等語。查原告主張其係已合法
      通知被告銘暐公司違約一事，無非以其於91年7 月18日於
      台北體育場郵局發出2870號存證信函為據（見本院卷第
      65-66 頁），然上開存證信函之回證係由茂村公司所收受
      ，有該送達回證上之戳章可憑（見本院卷第67頁），原告
      雖主張：依系爭承諾書第7 條，雙方約定以「高雄縣仁武
      鄉竹後村竹業巷8 號」為送達地址，且茂村公司與被告之
      負責人為同一人，其送達業已合法等語。惟查，茂村公司
      雖與被告公司之負責人均同為余茂村，然上開二公司分具
      不同法人格，按民事訴訟法第137 條第1 項規定：「送達
      於住居所、事務所或營業所不獲會晤應受送達人者，得將
      文書付與有辨別事理能力之同居人或受僱人。」，上開送
      達回證，僅蓋有茂村公司之公司章，未有自然人之簽名，
      即非合於上開「有辨別事理能力之同居人或受僱人」之要
      件，其送達要難謂合法，原告雖以：兩造於承諾書上已約
      定以上址為送達處所等語置辯，惟上開約定僅表示被告日
      後若有遷徙，若未盡通知原告之義務，原告無須負查證之
      責，得逕以上址作為被告之所在地送達，要非免除原告合
      法送達之責任，是其存證信函若送至同址之不同法人處，
      要難認原告已盡依法通知被告之責任，其送達自屬不合法
      。又原告因未合法通知被告系爭承諾書所載之停止條件已
      成就，依前開說明，被告即不負有依系爭承諾書給付272
      萬元予原告之責任，故原告主張被告債務不履行，應賠償
      其轉售利益之損失等語，即屬無據，要非可採，
（三）綜上所述，原告之主張既無可採，堪認被告抗辯：原告未
      盡通知之責，其不知情銘暐公司有違約之事實，自無從依
      系爭承諾書給付272 萬元予原告等語，殊值採信。從而，
      原告依債務不履行規定，請求被告應給付原告其轉售系爭
      機器之價差損失122 萬元，及自91年11月13日起至清償日
      止，按年息5%計算之利息，為無理由，應予駁回。又原告
      假執行之聲請亦因其訴被駁回而失所依附，併駁回之。
五、本件事證已臻明確，兩造其餘攻擊防禦方法及舉證，經核與
    判決結果即無影響，爰不另一一論述，併此敘明。
六、據上論結，本件原告之訴為無理由，依民事訴訟法第78條，
    判決如主文。
中    華    民    國    99    年    11    月    17    日
              民事鳳山分庭   審判長法  官  楊富強
                                   法  官  何悅芳
                                   法  官  張琬如
以上正本係照原本作成。
如不服本判決，應於送達後20日內，向本院提出上訴狀並表明上
訴理由，如於本判決宣示後送達前提起上訴者，應於判決送達後
10日內補提上訴理由書（須附繕本）。
中    華    民    國    99    年    11    月    17    日
                                   書記官  許琇淳

司法院資訊處製作；財團法人民間司法改革基金會備份。
